【裁判字號】    98,重訴,173
【裁判日期】    980910
【裁判案由】    侵權行為損害賠償
【裁判全文】
臺灣臺南地方法院民事判決             98年度重訴字第173號
原      告  丙○○
            丁○○
                        之1
兼上一人
訴訟代理人  乙○○
原      告  戊○○
                        號3樓.
兼      上
訴訟代理人  甲○○
被      告  己○○
                      （因案在監執行中）
訴訟代理人  庚○○
上列當事人間請求侵權行為損害賠償事件，經本院於民國98年8
月27日言詞辯論終結，判決如下：
    主  文
被告應給付原告新台幣1,547,683元，及自民國97年6月28日起至
清償日止，按年息百分之五計算之利息。
原告其餘之請求均駁回。
訴訟費用零元由被告負擔四分之一；餘由原告負擔。
    事實及理由
一、原告方面：
（一）聲明：求為判決（減縮後）被告給付原告等合計新台幣（
      下同）648萬元（含殯葬費34萬元、撫養金即所得賠償144
      萬元、精神慰撫金320萬元、強制汽車責任保險150萬元）
      ，並自告訴日民國（下同）97年6月23日起至清償日止，
      按年利率百分之五計算之利息。
（二）陳述：
    一緣被告己○○於民國97年2月26日凌晨5時許，酒醉駕駛車
      號M9-0985號自小客車，據其自述其係沿台南縣白河鎮○○路由南往北行駛，欲返回其住處，嗣於同日凌晨5時10
      分許，行經台南縣白河鎮5庄內里恒大公司前因故作迴轉
      ，迴駛至台南縣白河鎮○○路295號之吳江玉華住處前（
      165縣道12.7公里北向）時，被告己○○原應隨時採取必
      要之注意與安全措施，另依當時之天候、路況並無不能注
      意之情事，竟疏未注意車前狀況而貿然行駛，被告己○○
      疑因酒醉駕車超越快車道而行駛於路肩上（詳見事故鑑定
      委員會鑑定意見書），適遇吳江玉華當時自上開住處騎乘
      腳踏車外出運動，被告己○○因酒醉精神不集中，駕車自
      後撞及吳江玉華致其人車倒地。詎料被告己○○於上開肇
      事後，非但未對吳江玉華採取救護或其他必要之措施，亦
      未向警察機關或119報案，即逃逸離去，吳江玉華於同日
      凌晨5時40分許，方經路人報警處理，致使吳江玉華痛失
      救援契機，不治死亡。嗣經警方調閱各路口監視錄影帶，
      獲知肇事者已棄車潛逃，經循線方查知被告己○○為肇事
      者。
    二本案業經台灣省台南區車輛行車事故鑑定委員會鑑定，並
      於97年3月27日函台南區970189案鑑定意見書，鑑定意見
      為：一、被告己○○酒駕（待查證）駕駛小客車，未注意
      車前狀況，為肇事原因。二、吳江玉華無肇事因素。被告
      己○○應負100%完全責任。
    三原告丙○○、甲○○、丁○○、戊○○、乙○○等五人因
      吳江玉華遭被告己○○因其酒駕、追撞且未在第一時間採
      取救援措施、致吳江玉華因其肇事致死，嗣後又無悔過之
      意，因此，原告請求對所受之損害請求被告己○○賠償給
      付金額，茲將請求金額合計為648萬元，概算如下：
    1.殯葬賠償費用：依據內政部統計喪葬費用34萬元。
    2.撫養金（所得賠償）：吳江玉華原經營地磅供養日常所需
      ，月平均收入5.5萬元。因吳江玉華死亡後，現需每天僱
      用二人分二時段輪班經營地磅，經營成本增加4萬/月，亦
      即每月所得減損至1.5萬元，年所得僅18萬元，8年共計14
      4萬元（此部份減縮前主張為528萬元）。（依據內政部統
      計資料，96年女性平均壽命81歲，吳江玉華生前健康檢查
      報告皆為正常，無異常數值；81─73＝8）。
    3.精神賠償（撫慰金）金：原告丙○○80萬元（吳江玉華之
      夫，起訴時主張數額為60萬元），原告甲○○、丁○○、
      戊○○、乙○○（吳江玉華子女）四人，每人60萬元，共
      計320萬元(此部分起訴時主張之數額為300萬元）。
    4.強制汽車責任保險150萬元。
    5.計648萬元。（另原主張農民年金收入賠償：0.5萬／月
      12月／年8年＝48萬【依據內政部統計資料，96年女性
      平均壽命81歲，吳江玉華生前健康檢查報告皆為正常，無
      異常數值；81－73＝8】，嗣減縮後不再主張此部分之請
      求）
（三）證據：提出台灣省台南區車輛行車事故鑑定委員會鑑定意
      見書一份、戶籍謄本一份、吳江玉華健康檢查報告書二份
      等為憑。
二、被告方面：
（一）聲明：求為判決：原告之訴駁回。
（二）陳述：被告對該次車禍發生及刑事判決並未上訴，但原告
      請求之金額太大，被告沒有能力負擔。對於原告主張之殯
      葬費沒有意見，另撫養金部分，被告不清礎，精神慰撫金
      部分也不清楚。
三、本院依職權調閱本院97年度交訴字第57號公共危險等刑事卷
    宗全部（含偵查卷宗及相驗卷宗）。
四、原告等人主張被告於97年2月26日凌晨5時許，駕駛車號M9-0
    985號自小客車，行經台南縣白河鎮5庄內里恒大公司前，因
    故作迴轉，迴駛至台南縣白河鎮○○路295號前（165縣道
    12.7公里北向）時，疏未注意車前狀況而貿然行駛，超越快
    車道而行駛於路肩上，適遇原告丙○○之配偶即其餘原告之
    母吳江玉華當時自上開住處騎乘腳踏車外出運動，被告己○○因酒醉精神不集中，駕車自後撞及吳江玉華，致吳江玉華
    人車倒地。詎料被告肇事後，非但未對吳江玉華採取救護或
    其他必要之措施，亦未向警察機關或119報案，即逃逸離去
    ，吳江玉華於同日凌晨5時40分許，方經路人報警處理，致
    使吳江玉華痛失救援契機，不治死亡之事實，為被告所不爭
    執。而上開車禍事故經鑑定結果，「被告己○○酒駕（待查
    證）駕駛小客車，未注意車前狀況，為肇事原因。吳江玉華
    無肇事因素。」亦經台灣省台南區車輛行車事故鑑定委員會
    認定明確，有該會之鑑定意見書為憑，而被告之過失致死等
    犯行，亦經本院以97年度交訴字第57號公共危險等刑事判決
    被告應執行有期徒刑一年九月確定，被告並已入監執行，此
    經本院依職權調閱上開卷宗核閱明確，是原告主張本件車禍
    應由被告負全部之肇事責任，應值確認，則原告在法律上所
    得請求被告賠償之項目及數額，在合理範圍內，均應准許。
五、按本件被告因系爭車禍事故肇事，造成吳江玉華死亡，應負
    損害賠償責任，而原告丙○○係吳江玉華之配偶，原告甲○○、丁○○、戊○○、乙○○等四人均為吳江玉華之子女，
    依有關侵權損害賠償法則之規定內容，原告等人得主張者，
    計有依民法第192條第1項所規定之「對於支出醫療及增加生
    活上需要之費用或殯葬費之人，亦應負損害賠償責任。」同
    法條第2項所定：「被害人對於第三人負有法定扶養義務者
    ，加害人對於該第三人亦應負損害賠償責任。」同法第194
    條規定：「民法第194條不法侵害他人致死者，被害人之父
    、母、子、女及配偶，雖非財產上之損害，亦得請求賠償相
    當之金額。」亦即本件以原告等人係受害人吳江玉華之配偶
    、子女，其可得請求之損害賠償項目計有：支出之喪葬費、
    配偶之扶養費及配偶、子女之精神慰撫金等項。茲就原告主
    張之項目及數額，分別析論如下：
（一）殯葬賠償費用部分：原告丙○○主張依據內政部統計，請
      求喪葬費用34萬元等語，此部分之主張業經被告當庭表示
      無意見，是有關喪葬費用34萬元部分之請求，應認為適當
      。
（二）撫養金（所得賠償）部分：原告主張吳江玉華原經營地磅
      供養日常所需，月平均收入5.5萬元。因吳江玉華死亡後
      ，現需每天僱用二人分二時段輪班經營地磅，經營成本增
      加4萬/月，亦即每月所得減損至1.5萬元，年所得僅18萬
      元，以吳江玉華平均餘命尚有8年計算，共計144萬元（此
      部份減縮前主張為528萬元）等語。惟此部分被告並未為
      無爭執之表示。而原告之本意，苟在於請求吳江玉華因車
      禍死亡，致其在平均餘命前無法工作之損失云云，則因原
      告等人並無此部分之請求權，是此部分之主張於法無據；
      另苟原告之真意係主張：因吳江玉華尚有工作能力，得以
      其工作所得支付對其負扶養義務之人之扶養費，則原告五
      人中，僅有配偶即原告丙○○可主張扶養費用，其餘原告
      四人因已成年且各有獨自謀生之能力，自不得主張扶養費
      。又對原告丙○○負扶養義務之人，除其配偶即被害人吳
      江玉華外，其子女即原告甲○○、丁○○、戊○○、乙○○等四人應與吳江玉華平均分攤對丙○○之扶養義務，即
      原告丙○○本件得請求被告支付之扶養費部分，為其主張
      全數扶養費中五分之一。依內政部98年2月16日台內社字
      第0980031312號公告，台灣省最低生活費為每人每月9,82
      9元，以被害人吳江玉華本件車禍發生時之年齡為73歲，
      可獨自騎乘腳踏車外出等情況觀之，顯見被害人之身體應
      屬健朗，而被害人尚可以看守地磅設施而獲得收入，因是
      本院認被害人苟非因本件車禍喪生，其應可繼續從事五年
      期間看守地磅設施之工作而獲得報酬，並可以其獲得之報
      酬與另四名子女共同支付對原告丙○○之扶養費，亦即原
      告丙○○原可自被害人處獲得所需五年扶養費之五分之一
      ，以台灣省最低生活費為每人每月9,829元之標準計算，
      由五人分擔，則每人每月應分擔1,966元，一年之扶養費
      為23,592元，被害人可支付五年之扶養費，依霍夫曼係數
      第一年不扣除中間利息之係數表，五年一次給付之霍夫曼
      係數為4.0000000，則五年依上揭係數表計算而得之數為
      107,683元（元以下四捨五入）【計算式為：9829除5=196
      6、1966*12=23,592、23,592*4.0000000=107,683元】，
      是原告本項之請求，應係以原告丙○○可請求之扶養費，
      而此扶養費則以五年一次給付之總額107,683元為合理。
（三）撫慰金部分：原告主張配偶丙○○為80萬元（原主張數額
      為60萬元），子女甲○○、丁○○、戊○○、乙○○等四
      人，每人60萬元，共計320萬元等語。按被害人吳江玉華
      在本件車禍事故發生時雖已73歲之齡，然既仍可騎乘腳踏
      車獨自外出，應可見其身體健康狀況甚佳，苟無本件車禍
      事故，其生存年限應可超過女性平均年齡81歲，在正可享
      受天倫樂之際，不意發生本件車禍，招致重大變故，確值
      同感哀傷，則其配偶、子女主張受有重大之精神損害，亦
      值認同。而被告年僅22歲，正值壯年，因本件車禍造成吳
      江玉華死亡，其過失傷害及肇事逃逸之犯行已遭判決應執
      行有期徒刑一年九月確定，並已入監服刑，刑事責任部分
      已受到應得之處罰。本院衡量上揭及其他一切因素，認本
      件原告請求之精神慰撫金數額，被害人之配偶即原告丙○○以賠償60萬元為適當，其餘四名子女即原告甲○○、丁○○、戊○○、乙○○各以賠償50萬元為適當。
（四）原告另主張一併請求強制汽車責任保險150萬元云云。惟
      此數額係原告已獲得之賠償，且係因被告之汽車有強制第
      三人責任險，因被告肇事後，代被告支付之保險金，則此
      數額係原告等人已獲得之賠償，應自其可得請求之金額予
      以扣除。
（五）綜上所述，本件原告請求之項目及數額，計有原告丙○○得請求之喪葬費用34萬元；原告丙○○得請求之扶養
      費107,683元；原告丙○○得請求之精神慰撫金60萬元
      ；原告甲○○、丁○○、戊○○、乙○○四人各得請求
      之精神慰撫金50萬元，上揭四項內容合計為3,047,683元
      。扣除已獲得之強制汽車責任保險150萬元後，原告等人
      尚可請求被告給付之賠償金總額為1,547,683元。是原告
      之請求內容，在總額1,547,683元及自起訴狀繕本送達被
      告之翌日（97年6月28日）起至清償日止，按年息百分之
      五計算之遲延利息部分，為有理由，其超過此部分之請求
      ，尚屬無據，應予駁回。
（六）本件係原告等於刑事程序中所提起之附帶民事訴訟事件，
      經刑事庭裁定移送由民事庭審理，不必徵收訴訟費用。惟
      本件原告之請求既為一部勝訴，仍應依職權諭知有關訴訟
      費用之負擔如主文第三項。
六、因本案事證已臻明確，兩造其餘主張陳述及所提之證據，均
    毋庸再予審酌，附此敘明。
七、結論：原告之訴為一部有理由、一部無理由，並依民事訴訟
    法第79條、第85條第1項但書，判決如主文。
中    華    民    國    98    年    9     月    10    日
                  民事第二庭    法  官  王國忠
以上正本係照原本作成。
如對本判決上訴，須於判決送達後20日內向本院提出上訴狀。
中    華    民    國    98    年    9     月    10    日
                                書記官  黃敏純


司法院資訊處製作；財團法人民間司法改革基金會備份。
